【裁判字號】    99,台上,5940
【裁判日期】    990930
【裁判案由】    偽造有價證券等罪
【裁判全文】
最高法院刑事判決            九十九年度台上字第五九四０號
上  訴  人  甲○○
            乙○○
上  一  人
選任辯護人  涂惠民律師
上列上訴人等因偽造有價證券等罪案件，不服台灣高等法院中華
民國九十七年十二月三十一日第二審判決（九十七年度上訴字第
五一七一號，起訴案號：台灣台北地方法院檢察署九十六年度偵
字第二五八二一號），提起上訴，本院判決如下：
    主  文
原判決關於甲○○行使偽造有價證券及乙○○部分均撤銷，發回
台灣高等法院。
其他上訴駁回。
    理  由
一撤銷發回部分：
本件原判決認上訴人甲○○、乙○○分別有其事實欄所載行使偽
造有價證券及意圖供行使之用，而偽造有價證券之犯行，因而維
持第一審論處甲○○共同行使偽造有價證券罪刑、乙○○意圖供
行使之用，而偽造有價證券罪刑之判決，駁回甲○○、乙○○此
部分在第二審之上訴，固非無見。
惟查：(一)、刑事訴訟法第一百六十五條之一第二項：「錄音可為
證據者，審判長應以適當之設備，顯示聲音，使當事人、代理人
、辯護人或輔佐人辨認或告以要旨」，乃就新型態證據之開示、
調查方法而為之規定；所謂「以適當之設備，顯示」，通常以勘
驗為之，重在辨別錄音聲音之同一性，兼及錄音內容之真實性。
私人依通訊保障及監察法第二十九條第三款規定側錄與犯罪嫌疑
人之對話所製作之譯文，乃該錄音內容之顯示，為該錄音之派生
證據，若被告對其譯文之真實性發生爭執，而就該錄音又無直接
播放勘驗之困難，法院即應依刑事訴訟法第一百六十五條之一第
二項規定踐行勘驗該錄音之調查證據程序，以確認該錄音聲音是
否為本人及其內容與譯文之記載是否相符，在未辨明該譯文之真
正時，自不能遽採該譯文為論罪之基礎。原判決理由說明係採納
卷附甲○○、乙○○二人於民國九十六年十一月二十九日之對話
錄音譯文內容為依憑，而認定甲○○犯行使偽造有價證券罪、乙
○○則係犯意圖供行使之用，而偽造有價證券罪等由（見原判決
第七頁第十三至十六行）。然該對話錄音譯文係甲○○所提出，
且乙○○於第一審時即否認該譯文之真實性（見第一審卷第一二
九頁）；另依卷附資料所示，該對話錄音光碟業經甲○○之辯護
人庭呈在卷（見第一審卷第九十九頁）。乙○○既否認該譯文之
真實性，自應勘驗錄音光碟以明該對話是否係乙○○所為及與譯
文內容是否相符？此攸關本案支票（票號ＢＩ0000000號
、面額新台幣十萬元、付款人台灣土地銀行古亭分行、發票人劉
祥斌）究係何人偽造完成。原判決就該譯文究係何人所為，內容
是否真實，未予調查、釐清，遽採該譯文為論罪之基礎，即有調
查未盡之違誤。(二)、行為人對於構成犯罪之事實，明知並有意使
其發生者，為直接故意，亦稱確定故意；行為人對於構成犯罪之
事實，預見其發生而其發生並不違背其本意者，為間接故意，亦
稱不確定故意。是確定故意與不確定故意之態樣並不盡相同。原
判決事實欄記載甲○○「可能」知悉乙○○委託提示之本案支票
係偽造支票，竟為圖私利而應允之，而與乙○○基於共同行使偽
造有價證券之故意，由甲○○持向台灣土地銀行古亭分行提示付
款而行使等情（見原判決第二頁第五至十三行），似認甲○○主
觀上可能預見本案支票係偽造支票，仍不違背其本意，受乙○○
之委託至銀行提示、行使，而有行使偽造有價證券之不確定故意
。乃理由欄說明甲○○如非知悉上開支票係來歷不明之物，且為
乙○○所偽造而感到心虛，又何以矯飾謊稱並不認識乙○○等由
（見原判決第八頁第七至九行），似又認甲○○主觀上明知本案
支票係屬偽造，仍持本案支票至銀行提示付款而行使之，其應有
行使偽造有價證券之直接故意。原判決事實認定與理由說明不相
適合，已有違誤。又原判決事實欄認定乙○○係以在支票上偽填
受款人為「甲○○」及發票日期為九十六年十一月二十九日而完
成發票行為之方式，為偽造有價證券之行為等情（見原判決第二
頁第八至九行）。然理由欄則引用證人丙○○於偵查中證稱：支
票上只有現金金額及蓋章，沒有日期，也沒有劃線，任何人拿到
都可以領現金等語；及於第一審時證稱：伊確定日期是沒有記載
，但是年份伊不記得是否有記載等語（見原判決第四頁第十四至
二十二行），為其論罪之依據。就乙○○係偽造發票之年月日，
或發票之月日，併引丙○○前後不盡相符之證詞（乙○○於偵查
及原審時均辯稱：伊拾得該支票時，已有記載發票日期之年份，
而無月日等語〈見偵字第二五八二一號卷第四十頁、原審卷第五
十四頁反面〉），而未說明其取捨之依據，自有理由矛盾及不備
之違誤。上訴意旨指摘原判決此部分違法，尚非全無理由，應認
此部分有發回更審之原因。
二上訴駁回（即甲○○收受贓物）部分：
按刑事訴訟法第三百七十六條所列各罪之案件，經第二審判決者
，不得上訴於第三審法院，為該法條所明定。本件甲○○因偽造
有價證券等罪案件，其中關於收受本案支票部分，原判決係依刑
法第三百四十九條第一項論處收受贓物罪刑，核屬刑事訴訟法第
三百七十六條第一款之案件。依首開說明，既經第二審判決，自
不得上訴於第三審法院，甲○○猶就此部分提起上訴，顯為法所
不許，應予駁回。
據上論結，應依刑事訴訟法第三百九十七條、第四百零一條、第
三百九十五條前段，判決如主文。
中    華    民    國  九十九  年    九    月   三十   日
                      最高法院刑事第十三庭
                          審判長法官  賴  忠  星
                                法官  呂  丹  玉
                                法官  吳      燦
                                法官  蔡  名  曜
                                法官  葉  麗  霞
本件正本證明與原本無異
                                      書  記  官
中    華    民    國  九十九  年    十    月    七    日
                                                     M

司法院資訊處製作；財團法人民間司法改革基金會備份。
